臺灣新北地方法院刑事判決
111年度易字第238號
公  訴  人  臺灣新北地方檢察署檢察官
被      告  游家昀


上列被告因妨害名譽案件，經檢察官提起公訴（110年度偵字第3
5349號），本院判決如下：
    主  文
丙○○犯公然侮辱罪，處罰金新臺幣貳仟元，如易服勞役，以新臺
幣壹仟元折算壹日。    
　　事  實
一、丙○○與甲○○為樓上與樓下之鄰居關係，雙方因噪音問題
　　長期相處不睦，其二人於民國109年11月12日12時許，在新
    北市○○區○○街000巷00號2樓公共樓梯間之門口，又因噪音等
    問題發生爭執，丙○○竟基於公然侮辱之犯意，在上址不特定
    多數人得共見共聞之門口，公然以「你要發神經無所謂，不
    要出來害人」等語辱罵甲○○，足以貶損甲○○之人格尊嚴與社
    會評價。
二、案經甲○○訴由新北市政府警察局中和分局報請臺灣新北地方
    檢察署檢察官偵查起訴。
    理  由
一、關於證據能力之意見：
  ㈠按被告以外之人於審判外之言詞或書面陳述，除法律有規定
    者外，不得作為證據，刑事訴訟法第159條第1項固有明文。
    惟被告以外之人於審判外之陳述，經當事人於審判程序同意
    作為證據，法院審酌該言詞陳述或書面陳述作成時之情況，
    認為適當者，亦得為證據；當事人、代理人或辯護人於法院
    調查證據時，知有上開刑事訴訟法第159條第1項不得為證據
    之情形，而未於言詞辯論終結前聲明異議者，視為有前項之
    同意，刑事訴訟法第159條之5亦有明文。查本判決下列引用
    之被告以外之人於審判外之陳述，雖屬傳聞證據，惟因檢察
    官及被告丙○○（下稱被告）於本院審判期日均未爭執其證據
    能力（見本院卷第24-30頁），迄言詞辯論終結時亦均未聲
    明異議，本院審酌此部分證據作成之情況，並無非法取證或
    證明力明顯偏低之瑕疵，以之作為證據，應屬適當，依前揭
    法條規定，認均有證據能力。
  ㈡次按刑事訴訟法上證據排除法則等相關規定，係為防止國家
    機關以違法侵害人民基本權方式取得證據，故其規範對象係
    以國家機關為限，並不及於私人。私人錄音（影）所取得之
    證據，既非國家機關對私人基本權之侵害，自無證據排除法
    則之適用或類推適用可能，如其內容具備任意性者，自可為
    證據。本件告訴人甲○○（下稱告訴人）於被告實行公然侮辱
    行為時進行錄音，係其私人基於保全證據之正當目的，其提
    出該錄音之光碟1片，係供證明被告犯公然侮辱罪之證據使
    用，並未侵害被告個人內在之核心隱私領域，且其內容具有
    任意性，而檢察官以勘驗方式調查該光碟錄音內容，亦屬適
    法，依上開說明，均有證據能力。
二、認定犯罪事實所憑之證據及認定之理由：
    訊據被告坦承於上開時地曾對告訴人表示「你要發神經無所
    謂，不要出來害人」等語（見易字卷第24-30頁），惟矢口
    否認有何公然侮辱犯行，辯稱：過去兩年來，告訴人經常故
    意騷擾並激怒我， 讓我回譏、回嗆他，他就會告我，因為
    告訴人一直騷擾我，我才會對告訴人講出上開言語，當時只
    是發表自己的感想而已等情。經查，上揭事實業據證人即告
    訴人於警詢及偵查中指證甚詳（見110年度偵字第35349號卷
    〔下稱偵卷〕第11-13、53-54頁），核與證人吳金柱於警詢時
    證述之情節相符（見偵卷第17-18頁），並有告訴人提出之
    錄音光碟1片在卷可佐（置於偵卷第73頁光碟片存放袋內）
    ，而該光碟經檢察官於偵查中勘驗結果，被告確實有說「你
    要發神經無所謂，不要出來害人」等語，有臺灣新北地方檢
    察署勘驗筆錄1份附卷可憑（見偵卷第65頁）。又被告如認
    告訴人有故意對其騷擾等不法侵害之行為，應循合法途徑主
    張其權益，不得逕以貶損甲○○之人格尊嚴與社會評價之言語
    辱罵甲○○。是被告之上開辯解縱屬真實，亦不能卸免其刑事
    責任。綜上所述，本案事證明確，被告之犯行應堪認定。
三、論罪之法律適用及量刑之審酌情形：
  ㈠按刑法第309條之公然侮辱罪，係指以不特定多數人得以共見
    共聞，且無庸指摘具體事實，而從事可能貶損他人社會評價
    之一切輕蔑人之行為而言。本件被告對告訴人辱罵「你要發
    神經無所謂，不要出來害人」等語，依社會一般通念認知，
    顯係貶損評價與傷及人性尊嚴之言詞，足使對方因此感受難
    堪，則被告以該等詞語辱罵告訴人，自屬侮辱行為無訛。而
    本案之案發地點為新北市○○區○○街000巷00號2樓公共樓梯間
    門口，屬於該集合式住宅之住戶及拜訪之親友可以進出、往
    來之處，被告辱罵告訴人時，確屬在不特定人或多數人得以
    共聞共見之狀態，且告訴人之父吳金柱亦在場聽聞。核被告
    所為，係犯刑法第309條第1項之公然侮辱罪。　
  ㈡爰以行為人之責任為基礎，審酌被告與告訴人係為樓上與樓
    下之鄰居關係，雙方因噪音問題長期相處不睦，案發時又因
　　噪音等問題發生爭執，被告受此刺激而對告訴人辱罵「你要
    發神經無所謂，不要出來害人」等等語，其犯罪情節尚屬輕
    微，被告雖否認犯罪，惟坦承確曾講過上開言語，另考量其
    無任何前科紀錄（見卷附臺灣高等法院被告前案紀錄表），
    暨其自陳教育程度為碩士、目前從事學校教練工作、家庭經
    濟狀況小康（見易字卷第29頁）等一切情狀，量處如主文所
    示之刑，並諭知易服勞役之折算標準。
據上論斷，應依刑事訴訟法第299條第1項前段，判決如主文。
本案由檢察官乙○○提起公訴、經檢察官黃明絹到庭執行職務。
中　　華　　民　　國　　111 　年　　5 　　月　　25　　日
                  刑事第六庭    法　官  樊季康
上列正本證明與原本無異。
如不服本判決，應於判決送達後20日內敘明上訴理由，向本院提
出上訴狀 (應附繕本) ，上訴於臺灣高等法院。其未敘述上訴理
由者，應於上訴期間屆滿後20日內向本院補提理由書「切勿逕送
上級法院」。
                                書記官　黃莉涵 
中　　華　　民　　國　　111 　年　　5 　　月　　26　　日
附錄本案論罪科刑法條全文：
中華民國刑法第309條
公然侮辱人者，處拘役或 9 千元以下罰金。
以強暴犯前項之罪者，處 1 年以下有期徒刑、拘役或 1 萬 5
千元以下罰金。